【裁判字號】    97,上易,139
【裁判日期】    971121
【裁判案由】    違反著作權法
【裁判全文】
臺灣高等法院花蓮分院刑事判決         97年度上易字第139號
上  訴  人  臺灣花蓮地方法院檢察署檢察官
被      告  乙○○
            甲○○
上列上訴人因被告違反著作權法案件，不服臺灣花蓮地方法院97
年度花易字第31號，中華民國97年7月31日第一審判決（起訴案
號：臺灣花蓮地方法院檢察署96年度偵字第1278號、96 年度偵
字第3599號），提起上訴，本院判決如下：
    主  文
原判決撤銷。
乙○○、甲○○共同犯著作權法第九十二條之侵害著作財產權罪
，各處拘役拾日，均減為拘役拾伍日，如易科罰金，以新臺幣
壹仟元折算壹日。
    事  實
一、乙○○、甲○○明知未經音樂著作人之同意或授權，不得以
    公開演出方式侵害他人之著作權，而「風飛沙」、「雙人枕
    頭」、「月圓思情」、「情難斷夢抹醒」、「春天哪會這呢
    寒」、「連杯酒」、「等一下呢」、「一條手巾仔」等音樂
    著作，業經著作權人授權予音樂著作權仲介團體即社團法人
    臺灣音樂著作權人聯合總會（下稱音樂聯合總會）管理。乙
    ○○、甲○○未經音樂聯合總會之同意或授權，竟基於犯意
    連絡，於民國95年3、4月間起至96年2月1日止，由乙○○將
    所購買灌錄上開音樂著作之點將家卡拉OK伴唱機寄放在甲○
    ○所經營位於花蓮縣花蓮市○○路○段101號之「晶華卡拉OK
    」店內，供不特定人以每支單曲投幣新臺幣10元之方式點唱
    該電腦伴唱機內歌曲牟利，而以此公開演出方式侵害音樂聯
    合總會之著作財產權。嗣於96年2月1日20時35分許，經警在
    上址查獲，並扣得電腦伴唱機1台。
二、案經音樂聯合總會訴由花蓮縣警察局吉安分局報請臺灣花蓮
    地方法院檢察署檢察官偵查起訴。
    理  由
一、證據能力部分：
（一）按被告以外之人於審判外之陳述，雖不符刑事訴訟法第15
      9條之1至第159條之4之規定，而經當事人於審判程序同意
      作為證據，法院審酌該言詞陳述或書面陳述作成時之情況
      ，認為適當者，亦得為證據；當事人、代理人或辯護人於
      法院調查證據時，知有刑事訴訟法第159條第1項不得為證
      據之情形，而未於言詞辯論終結前聲明異議者，視為有前
      項之同意，刑事訴訟法第159條之1、第159條之5第1項、
      第2項分別定有明文。查證人即告訴代理人郭明世於警詢
      及偵訊時之證述，公訴人及被告就前開審判外之言詞陳述
      ，業於原審及本院準備程序中表示對於證據能力沒有意見
      ，亦即同意做為證據，且迄於本案言詞辯論終結前亦未再
      聲明異議，爰審酌上開言詞或書面陳述作成之情況，核無
      違法取證及證明力明顯過低之瑕疵，認為以之作為證據亦
      屬適當，故依上開規定，上揭證人於警詢時之陳述，具有
      證據能力，合先敘明。
（二）又本案認定事實所引用本件卷證所有之證據（文書證據、
      物證等證據），檢察官、被告均同意前開書證、物證之證
      據能力，本院審酌前開書證、物證並無刑事訴訟法第159
      條之4 規定顯有不可信之情況與不得作為證據之情形，是
      本案認定事實所引用本件卷證所有之證據（文書證據、物
      證等證據），亦均認為有證據能力，合先敘明。
二、認定犯罪事實所憑證據及理由：
（一）按公開上映為以單一或多數視聽機或其他傳送影像之方法
      於同一時間向現場或現場以外一定場所之公眾傳達著作內
      容。公開演出係指以演技、舞蹈、歌唱、彈奏樂器或其他
      方法向現場之公眾傳達著作內容。以擴音器或其他器材，
      將原播送之聲音或影像向公眾傳達者，亦屬之。所謂公眾
      乃指不特定人或特定之多數人。但家庭及其正常社交之多
      數人，不在此限。著作人專有公開上映其視聽著作之權利
      。音樂著作經授權重製於電腦伴唱機者，利用人利用該電
      腦伴唱機公開演出該著作，不適用著作權法第7 章之規定
      。但屬於著作權仲介團體管理之音樂著作，不在此限。著
      作權法第3條第1項第8、9、4款款、第25條、第37條第6項
      可資參照。次按，擅自以公開口述、公開播送、公開上映
      、公開演出、公開傳輸、公開展示、改作、編輯、出租之
      方法侵害他人之著作財產權者，處3 年以下有期徒刑、拘
      役、或科或併科新臺幣75萬元以下罰金。著作權法第92條
      明文可參。因此，構成對音樂著作財產權人所享有公開演
      出權之侵害者，必須行為人有以前揭方法在現場向公眾傳
      達音樂著作之事實者，始足當之。以電腦伴唱機為例，通
      常放映的是歌曲等音樂，這些詞曲於著作權法之下係歸類
      為「音樂著作」，而提供客人伴唱的帶子在播映時顯示在
      電視螢幕的部分則屬於「視聽著作」。業者將電腦伴唱機
      及電腦伴唱系統歌曲目錄集提供與客人使用，客人藉由螢
      幕播放之畫面及字幕，跟著唱出歌曲之情形已構成「公開
      演出」之要件，則業者若未取得音樂著作權人之授權而使
      不特定多數人得任意使用電腦伴唱機之情形，即構成對音
      樂著作及視聽著作之著作權侵害，違反著作權法第25條、
      第37條第6項之規定，得以著作權法第92條規定加以非難
      。
（二）經查，歌曲風飛沙、連杯酒、等一下呢、雙人枕頭、情難
      斷夢抹醒、一條手巾仔、月圓思情、春天哪會這呢寒、男
      人情女人心為告訴人託管之音樂著作，此有告訴人提出之
      音樂著作財產權專屬授權委託管理契約書、台灣音樂著作
      權人聯合總會授權名單、著作財產資料表、內政部著作權
      執照等證可憑。
（三）訊據被告2 人坦承上揭電腦伴唱機放置於「晶華卡拉OK」
      店內，供客人以投幣點唱，營利所得拆半分配，及該電腦
      伴唱機內有上揭歌曲，且未據取得告訴人授權公開演出等
      事實不諱，並據證人即告訴代理人郭明世於警詢時證述在
      卷。而該等電腦伴唱機內及歌曲目錄集，確有上開歌曲可
      資點播演唱之事實，業據告訴代理人郭明世自該電腦伴唱
      機點閱上開歌曲後由警方拍攝相片附卷，及有被告乙○○
      提出該伴唱機歌本（即歌曲目錄集），經本院逐一勘查比
      對確認在卷。被告甲○○雖以證人郭明世佯裝客人至店內
      搜證之時，該店尚未營業，係郭明世自動開啟電腦伴唱機
      並點閱上揭歌曲情詞置辯；然該電腦伴唱機既係放置在晶
      華卡拉OK店內營業場所，被告甲○○因認郭明世為消費客
      人而任其啟動電腦伴唱機並點閱上開歌曲，顯見該電腦伴
      唱機本即得由客人投幣點撥，為營業使用，非為親朋社交
      所用，該電腦伴唱機係供不特定人點唱乙節，並無疑義。
      被告乙○○另辯稱該電腦伴唱機為營業用機型；然該電腦
      伴唱機所灌錄之上開歌曲雖為合法授權重製，但應事先支
      付公開演出費，取得授權後，始可公開使用乙節，業據系
      爭伴唱機之製造廠商點將家企業股份有限公司於96年10月
      4日以點法字第9610040 1號函覆原審法院謂：本公司於銷
      售營業用點唱機時，並未附有公開演出之授權，該授權應
      由使用者向仲介團體授權等語，亦即系爭伴唱機雖可供營
      業使用，但於公開演出仍須向著作權人或仲介團體取得授
      權始無侵害著作權。且該電腦伴唱機之歌曲目錄集內頁均
      載明「本單歌曲均經合法授權重製可於公開場所使用，但
      應事先支付公開演出費，取得授權後，始可公開使用。」
      「本伴唱機內含歌曲，均經合法授權重製，若欲於公開場
      所播放，應先與著作權人或所委託相關團體聯繫，經（同
      ）授權後，始得在公開場所播放。」等語，藉以提醒營業
      使用人應取得公開演出授權，以免侵權觸法，業經本院勘
      查屬實。參以被告乙○○於偵訊時供稱：先前有聽說要有
      公播證，只是不知道要如何申請等語，已足堪認被告乙○
      ○知悉應取得著作權人或仲介團體授權，始得就伴唱機內
      重製之音樂著作公開演出之事實。再者，告訴人於本案告
      訴之前95年11月29日，曾以台北復郵局存證信函第264 號
      略謂：日前發現台端所經營之營業場所，有利用電腦伴唱
      機供客人演唱，而用本會所託管音樂歌曲作公開演出之情
      事；故今發函通知台端，請於函到5日內速與本會聯繫辦
      理相關歌曲公開演出之授權與付費事宜，且每台伴唱機皆
      須取得授權，以免有侵害本會所管歌曲著作權及違犯著作
      權法第92條罪之情事等語，被告甲○○已於95年12月7 日
      受領該信函，但遲至96年2月1日警方查獲前，被告甲○○
      未予置理，亦經被告甲○○於警偵訊坦承在卷，及有前開
      存證信函及回執可稽，是被告甲○○亦已獲悉告訴人為上
      開歌曲託管之仲介團體，卻未與告訴人連繫取得授權，仍
      繼續提供電腦伴唱機及歌本給與店內客人自由使用而侵害
      著作人對音樂著作及視聽著作之著作權，難謂其主觀上未
      具故意。末查，被告乙○○、甲○○均坦承有客人點唱告
      訴人託管之上開歌曲，僅是被點唱率較低，多以原住民及
      國語歌曲為主，衡以該電腦伴唱機所附之歌曲目錄集，分
      類編列該伴唱機內灌錄之曲名及編號，可供來店客人隨時
      觀看選取後點唱之客觀情狀，足徵被告2 人有以公開演出
      方式侵害前開8 首歌曲著作財產權之行為。故本件事證明
      確，被告2 人犯行應堪認定。
三、核被告乙○○、甲○○所為，係犯著作權法第92條之侵害他
    人之著作財產權罪。被告2 人，互有犯意聯絡及行為分擔，
    為共同正犯，爰審酌被告2 人犯後坦承犯行，並陳明願意向
    告訴人聲請授權，尚有悔悟之意，亦願就告訴人所受損害與
    之和解，兼衡其犯罪之動機、目的、犯罪所得、犯後態度及
    被害人所受害程度，並於法院審理時態度尚可等一切情狀，
    量處如主文所示之刑等一切情狀，以示懲儆。又被告2 人犯
    罪時間在96年4 月24日以前，且無中華民國九十六年罪犯減
    刑條例第3條所定不予減刑或第5條所定不得減刑之情形，應
    依該條例第2條第1項第3款之規定減其宣告刑2分之1。
四、原審未查，判決被告2人無罪，檢察官提起上訴，為有理由
    ，應予撤銷改判。
五、據上論斷，應依刑事訴訟法第369條第1項前段、第364條、
    第299條第1項前段，刑法第11條、第28條、第41條，著作權
    法第92條，中華民國九十六年罪犯減刑條例第2條第1項第3
    款、第7條，判決如主文。
本案經檢察官丙○○到庭執行職務。
中    華    民    國    97    年    11    月    21    日
                           刑事庭審判長法  官  謝志揚
                                       法  官  賴淳良
                                       法  官  劉雪惠
以上正本證明與原本無異。
本件不得上訴。
                                       書記官  李德霞
中    華    民    國    97    年    11    月    21    日
附錄：本案論罪科刑法條全文
著作權法第92條
擅自以公開口述、公開播送、公開上映、公開演出、公開傳輸、
公開展示、改作、編輯、出租之方法侵害他人之著作財產權者，
處3年以下有期徒刑、拘役、或科或併科新臺幣75萬元以下罰金
。


司法院資訊處製作；財團法人民間司法改革基金會備份。
